【裁判字號】    89,上訴,2939
【裁判日期】    890629
【裁判案由】    毒品危害防制條例
【裁判全文】
臺灣高等法院刑事判決                          八十九年度上訴字第二九三九號
    上  訴  人
    即  被  告  丙○○
    指定辯護人  本院甲○辯護人
右上訴人因違反毒品危害防制條例案件，不服臺灣基隆地方法院八十八年度訴字第三
一四號，中華民國八十九年六月二十九日第一審判決（起訴案號：臺灣基隆地方法院
檢察署八十八年度偵字第三三三０號）提起上訴，本院判決如左：
    主  文
原判決撤銷。
丙○○無罪。
    理  由
一、公訴意旨略以：被告丙○○意圖營利，基於概括犯意，自民國（下同）八十八年
    一月間起，迄同年五月中旬止，連續在基隆市○○○路一三五巷二十一弄七十一
    號警衛室等處，以一小包（重三公克）安非他命新臺幣（下同）五千元販賣乙○
    ○、或以不等分量安非他命二百元、三百元、五百元、數千元不等，多次販賣予
    林志宏、陳明慶等人吸用。嗣於八十八年五月十五日，在基隆市○○○路一三五
    巷二十一弄七十一號六樓，為警查獲被告丙○○所有之安非他命五．五公克（驗
    餘淨重四．三一公克）、磅秤、分裝袋，後於同年月十七日下午七時許，在基隆
    市○○○街六二巷四十一號前為警查獲安非他命驗餘淨重０．一公克。案經基隆
    市警察局第四分局報請臺灣基隆地方法院檢察署檢察官偵查起訴，因認被告丙○
    ○觸犯毒品危害防制條例第四條第二項之販賣第二級毒品罪嫌。
二、按犯罪事實應依證據認定之，無證據不得推定其犯罪事實。又不能證明被告犯罪
    者，應諭知無罪之判決，刑事訴訟法第一百五十四條、第三百零一條第一項分別
    定有明文。又事實之認定，應憑證據，如未能發現相當證據，或證據不足以證明
    ，自不能以推測或擬制之方法，為裁判基礎（最高法院四十年台上字第八六號判
    例參照）。又，按被告之自白，非出於強暴、脅迫、利誘、詐欺、違法羈押或其
    他不正之方法，且與事實相符者得為證據，又被告之自白，不得作為有罪判決之
    唯一證據，仍應調查其他必要之證據，以查其是否與事實相符，刑事訴訟法第一
    百五十六條第一、二項規定甚明，故被告之自白果係由於強暴脅迫之結果，則不
    問其自白之內容是否確與事實相符，因其非係適法之證據，要不得採為判決之基
    礎，且被告雖經自白，仍應調查其他必要之證據，以察其是否與事實相符，苟無
    證明與事實相符，則自不得據為認定犯罪事實唯一之基礎（最高法院七十年度台
    上字第五三七號判例、十八年度上字第一○八七號判例及八十一年度台上字第一
    ○九三號判決要旨參照）。且按關於販賣安非他命案件，買受人之指述，雖為證
    據之一種；但不得作為有罪判決之唯一證據，仍應調查其他必要之證據，以察其
    是否與事實相符（最高法院八十三年度台覆字第九五號判決發回意旨參照）。另
    按認定犯罪事實，所憑之證據，雖不以直接證據為限，間接證據亦包括在內，然
    無論直接或間接證據，其為訴訟上之證明，須於通常一般之人均不致於有所懷疑
    ，而得確信其為真實之程度者，始得據之為有罪之認定，倘其證明尚未達到此一
    程度，而有合理性懷疑之存在時，即無從為有罪之認定，此亦有最高法院七十六
    年台上字第四九八六號判例可資參照。
三、本件公訴人認被告丙○○涉有毒品危害防制條例第四條第二項之販賣第二級毒品
    罪嫌，無非係以證人乙○○、林志宏、陳明慶指述明確，並有查獲之安非他命磅
    秤、分裝袋等物扣案可證，為其論據。
四、訊據被告堅詞否認有非法販賣安非他命犯行，辯稱：從未販賣安非他命給乙○○
    、林志宏、陳明慶，警方八十八年五月十五日在基隆市○○○路一三五巷二十一
    弄七十一號六樓所查獲安非他命、磅秤、分裝袋，不是我的，我不在場，我八十
    八年五月十七日晚上七時在基隆市○○○街六二巷四十一號前為警查獲的安非他
    命，是吸管內的一點殘渣，是以前吸剩的，當時身上 只有一千元等語。經查：
（一）本件被告為警查獲前，因八十八年五月十五日下午四時三十分許基隆市警察局
      第四分局大武崙派出所警員在基隆市○○○路一三五巷二十一弄七十一號六樓
      廖金土與陳明慶合租之住處，查獲安非他命五．五公克（驗餘淨重四．三一公
      克）、磅秤、分裝袋等物，現場有廖金土、陳明慶、林志宏等人，查廖金土於
      警訊時供稱：「查獲安非他命及工具係陳明慶所有」，「查獲五、五公克及分
      裝袋都是陳明慶及丙○○在販賣」「但（丙○○）沒有拿安非他命給我吸食」
      等語，其前述供詞已相互矛盾（見廖金土八十八年五月十五日於基隆市警察局
      第四分局大武崙派出所警訊筆錄），另經證人陳明慶於警訊供稱：（查獲之）
      安非他命是我向綽號「長仔」購買，而磅秤、分裝袋是他託我保管，：：（賣
      安非他命者正確姓名為何？）就是警方調閱口卡照片上之人，我現在才知道他
      叫丙○○等語（見陳明慶八十八年五月十五日於基隆市警察局第四分局大武崙
      派出所警訊筆錄），證人林志宏於警訊供稱：（你所吸食之安非他命是向誰購
      買的？）是一位綽號長仔在昨天晚上十四日二十一時三十分許拿出來讓我和陳
      明慶：：，兩人共同吸食」等語（見林志宏八十八年五月十五日於基隆市警察
      局第四分局大武崙派出所警訊筆錄）。嗣經警於八十八年五月十七日晚上七時
      在基隆市○○○街六二巷四十一號前為警查獲被告，並於被告機車置物箱扣得
      被告所有之裝於塑膠吸管內之安非他命（驗餘淨重０．一公克）。可知被告係
      因警方查獲廖金土、陳明慶、林志宏等人，經渠等供述進而逮捕被告。至於經
      警於八十八年五月十五日在基隆市○○○路一三五巷二十一弄七十一號六樓廖
      金土與陳明慶合租之住處，所扣得安非他命五．五公克（驗餘淨重四．三一公
      克）、磅秤、分裝袋，被告始終否認為其所有，辯稱：均是廖金土自己所有的
      ，我曾目睹他使用磅秤衡量等語（見被告八十八年五月十七日於基隆市警察局
      第四分局大武崙派出所警訊筆錄），參以廖金土、陳明慶二人對於此項安非他
      命、磅秤、分裝袋究係何人所有，供述不一，而查獲地點非為被告租住處所，
      查獲時被告亦不在場等情，尚難僅憑證人陳明慶及廖金土矛盾之指述，即遽認
      磅秤、分裝袋屬於被告所有，及安非他命五．五公克（驗餘淨重四．三一公克
      ）係被告販賣予陳明慶。
（二）證人陳明慶固於警訊供述稱：「我共向丙○○購買安非他命三次，地點都是在
      我居住的房子（陽光社故鄉社區警衛室旁），而時間我已記不清楚：：我每次
      都以五千元向丙○○購買安非他命」，及於偵查中證稱：「（問：你向謝買過
      幾次安？）三次，第一次是八十八年四月中旬、四月底、五月十五日凌晨時左
      右，前二次均在住處警衛室門口，最後一次均在我住處房間內：：」（見偵查
      卷第十七頁），惟於原審調查時則改稱：「（問：八十八年五月份是否有向『
      謝』買過安？）沒有，但他住在我那附近，我有看過他，我有一朋友叫『長的
      』，但不是在座的這個被告，口卡不清楚，並指認當天我有『吸安』不是很清
      楚，我說的是『長的』，但警方告訴我『長的』就是丙○○，所以我才以為『
      長的』就是丙○○，；：今天庭上的這位不是我所指的『長的』」等語（見原
      審卷第九十五頁正反面），已否認曾向被告購買安非他命，證人陳明慶前後證
      詞反覆，已不足為被告販賣安非他命之論罪依據。而證人林志宏雖於警訊時陳
      稱：「（問：你所吸食之安非他命是向誰購買的？）是一位綽號長仔在昨天晚
      上十四日二十一時三十分許拿出來讓我和陳明慶：：兩人共同吸食」，在偵查
      中則陳稱不清楚丙○○有無販賣安非他命，但伊有二次向丙○○要安非他命等
      情（見偵查卷第十五頁、第十六頁），是依證人林志宏上開證述內容觀之，證
      人林志宏從未供陳向被告丙○○購買安非他命至明。
（三）被告固於警訊供稱：「（問：你帶回時身上有一萬元是從何而來？是乙○○：
      ：於八十八年五月十七日十二時許在基市○○○○道口交給我，準備向洪世鎮
      購買後轉交給乙○○的；（問：你共轉讓給乙○○安非他命幾次？共二次（連
      這次未成功在內）；（問：轉讓時間地點金額數量為何？）是八十八年一月間
      在基市○○○○道五千元整交給他安非他命約三公克）」等語（見被告八十八
      年五月十七日於基隆市警察局第四分局大武崙派出所警訊筆錄）。惟遍查警卷
      搜索扣押記錄，並無任何自被告身上扣得一萬元之記載及證據，且被告否認當
      時身上帶有一萬元，另「洪世鎮」其人未據查獲到案，無法證明是否確為被告
      之上手，則上開警訊被告自白一萬元係乙○○交付予伊，準備向洪世鎮購買安
      非他命轉交予乙○○云云，即乏具體事證足資證明與事實相符。雖證人乙○○
      於警訊證稱：「我是在十七日十二時於基隆市○○○○道將一萬元交給丙○○
      欲向他購買安非他命十公克，且雙方約定於十八日凌晨一時在原地點交貨，我
      依約前往即遭警查獲」「我共向丙○○購買兩次，一次是在今年一月五日地點
      也是在基隆市○○○○道出口處，當時是用五千元購買三公克，而另一次就是
      今天遭查獲這次」，於偵查中亦稱：「（問：你總共向丙○○買過幾次安？）
      二次。八十八年一月五日在金山交流道（也是八堵交流道）附近向他買五千元
      ，他給我三公克之安，我們二人是巧遇，剛好我有錢，也需要安，而他有安，
      故我們一手交錢，一手交貨。第二次是五月十八日凌晨零點在同一交流道，事
      先他有向我開口他缺錢用，我答應他要借他錢，故相約在交流道見面：：那天
      我們二人未見面，是他先被警查到，而我後被查到，而查到當時，：：現金一
      萬元我在當天已拿給他，而他當天正要還給我」等語（見偵查卷第二十三頁反
      面），惟查證人乙○○所證述八十八年一月五日第一次向被告購買安非他命一
      節，為被告除於警訊時自承係轉讓給乙○○，嗣於原審及本院中調查、審理時
      均否認之，且無其他具體事證足佐，此部分被告之警訊自白及證人乙○○之證
      述，是否與事實相符，並非無疑；而證人乙○○所證述八十八年五月十七日第
      二次向被告購買安非他命一節，其於警訊及檢察官偵查中所證述之交貨及交錢
      時間、抑或被告向其要取之價金或借款等，顯不一致，是否與事實相符，亦非
      無可疑。再者，被告在八十八年五月十七日為警查獲時，僅扣得塑膠吸管內含
      驗餘淨重０．一公克之安非他命，此有法務部調查局八十九年陸（一）字八九
      ０三四六四六號函在卷可按（見原審卷第二二三頁），依情理倘若被告真有如
      證人乙○○警訊、偵查中之供述，被告於當夜凌晨零時或一時許欲販賣十公克
      安非他命予乙○○之情，被告應會擁有更多量之安非他命以供販賣之用，或身
      懷鉅款準備向人調貨，然被告為警逮捕時（距乙○○證述交付安非他命之凌晨
      時間僅數小時）僅扣得上開少量安非他命，且無扣得金錢款項為證，是被告辯
      稱該塑膠吸管內之安非他命非供販賣之用，係以前吸剩等語，參之被告有非法
      吸用安非他命前科多次，此次亦因吸用安非他命為警移送偵辦（見原審卷第六
      頁）等情，所辯尚堪採信。被告之警訊自白，核與證人乙○○之證述相互齟齬
      ，均有瑕疵，且查無其他具體事證足以證明被告確有販賣安非他命予乙○○之
      事實
      ，即難以上開自白作為不利被告之認定。
（四）綜上所述，證人林志宏、陳明慶、乙○○之證詞，就被告是否販賣安非他命，
      ，經調查結果均有瑕疪，且查無其他具體事證、物證足佐。本院經核證人與被
      告供述內容各節，尚無法形成被告確有販賣安非他命之強烈心證，復無其他途
      徑可究明真相，不足作為不利被告事實認定之證據，自不能以上開非法販賣安
      非他命罪名相繩。此外，本院復查無其他積極證據足認被告有何非法販賣安非
      他命犯行，揆諸前揭說明，既不能證明被告犯罪，自應為無罪之諭知。原審未
      予詳予推求，遽對被告論罪科刑，尚有未合，被告上訴意旨否認犯罪，指摘原
      判決不當，為有理由，應由本院撤銷改判，另易為被告無罪之判決。
據上論結，應依刑事訴訟法第三百六十九條第一項前段、第三百六十四條、第三百零
一條第一項，判決如主文。
本案經檢察官沈明彥到庭執行職務。
中      華      民      國    八十九    年     十二     月      六      日
                              臺灣高等法院刑事第二十二庭
                                  審判長法  官  許 正 順
                                        法  官  邱 同 印
                                        法  官  胡 方 新
右正本證明與原本無異。
檢察官如不服本判決應於收受送達後十日內向本院提出上訴書狀，其未敘述上訴之理
由者並得於提起上訴後十日內向本院補提理由書（均須按他造當事人之人數附繕本）
。
                                        書記官  秦 慧 榮
中      華      民      國    八十九    年     十二     月      七      日


司法院資訊處製作；財團法人民間司法改革基金會備份。
